【裁判字號】    89,重訴,79
【裁判日期】    900329
【裁判案由】    返還無權占有土地等
【裁判全文】
臺灣新竹地方法院民事判決  八十九年度重訴字第七九號
    原      告  甲○○○
    訴訟代理人  張景豐律師
    送達代收人  張景豐律師  住台北市○○○路○段十八號十一樓
    被      告  乙○○      住.
    被      告  丁○○      住.
    被      告  戊○○○    住.
    右三人共同
    訴訟代理人  丙○○      住.
右當事人間請求返還無權占有土地等事件，本院判決如左：
    主    文
原告之訴及假執行之聲請均駁回。
訴訟費用由原告負擔。
    事    實
甲、原告方面：
一、聲明：求為判決：
（一）被告乙○○應將坐落新竹縣竹東鎮○○段竹東小段四五四之五地號土地上如附
      圖所示綠色部分、面積五二平方公尺地上物清除，將土地返還原告；並給付原
      告新台幣（下同）二十四萬九千八百四十九元，及自民國八十九年七月一日起
      至上揭土地交付日止，按年給付原告一萬九千八百零一元之損害金。
（二）被告丁○○、戊○○○應將坐落新竹縣竹東鎮○○段竹東小段四五四、四五四
      之四地號土地上如附圖所示橘色部分、面積三六四平方公尺地上物拆除，將土
      地返還原告；並共同給付原告一百七十四萬八千九百四十六元，及自八十九年
      七月一日起至上揭土地交付日止，按年給付原告十三萬八千六百十一元之損害
      金。
（三）願供擔保，請准宣告假執行。
二、陳述：
（一）緣坐落新竹縣竹東鎮○○段竹東小段四五四（下稱系爭土地一）、四五四之四
      （下稱系爭土地二）、四五四之五（下稱系爭土地三）地號土地，面積共四四
      八平方公尺係原告所有，被告無正當權源，竟利用原告居住新竹市，無暇照顧
      而不法竊佔，其中被告乙○○竊佔系爭土地三，面積約五十二平方公尺，用以
      種植水果及堆放雜物、木材、鐵材；被告丁○○、戊○○○夫婦亦非法占用系
      爭土地一、二，面積約三六四平方公尺，設置停車場出租他人牟利。被告所為
      已侵害原告之權利，經原告於八十八年十二月二十四日以律師函催告被告應於
      三個月內出面處理，被告亦置之不理，原告自得依民法第七百六十七條物上請
      求權之規定，訴請被告將系爭土地上之地上物拆除，將土地返還原告。
（二）系爭土地之公告現值均為每平方公尺一萬七千元，又系爭土地之公告地價七十
      六年起為每平方公尺五千三百元，八十年起調整為六千八百元迄今。因被告之
      無權占有，使原告無法使用系爭土地，被告並因之獲得相當於租金之利益，原
      告應得準用土地法一百零五條、九十七條第一項之規定，請求被告給付相當於
      土地申報總價格週年息百分之十計算之損害金。土地所有人如未申報地價，依
      法則以公告地價之百分之八十作為其申報地價。系爭土地之公告地價於七十六
      年至七十九年間，每平方公尺為五千三百元，八十年迄今，每平方公尺為六千
      八百元，其申報地價於七十六年至七十九年間換算應為四千二百四十元，八十
      年起應為五千四百四十元；以被告占用系爭土地均已達十五年以上，茲僅自七
      十六年一月一日起開始請求計至八十九年六月底止，應得請求被告給付相當於
      租金利益之年數均為十三年六月，依法原告雖得請求至年息百分之十，惟本件
      原告請求以按年息百分之七計算結果，被告乙○○應給付原告二十四萬九千八
      百四十九元，被告丁○○、戊○○○應給付原告一百七十四萬八千九百四十六
      元。
三、證據：提出土地登記謄本八件、相片六紙、催告函、地價證明書各一件為證，並
    聲請履勘現場暨訊問證人邱金來為證。
乙、被告方面：
一、聲明：求為判決駁回原告之訴。
二、陳述：
    被告乙○○所有與系爭土地三相鄰之土地，大部分是空地，只有草及種花，並沒
    有占用系爭土地三；被告丁○○、戊○○○所有之車庫係蓋在同地段四五五地號
    土地上，亦沒有占用到系爭土地一、二。
丙、本院依原告聲請履勘現場，並囑託新竹縣竹北地政事務所就系爭土地上之地上物
    所在位置及面積進行測量，繪製複丈成果圖參辦。
    理    由
一、原告起訴主張坐落新竹縣竹東鎮○○段竹東小段四五四（即系爭土地一）、四五
    四之四（即系爭土地二）、四五四之五（即系爭土地三）地號土地，面積共四四
    八平方公尺係原告所有，被告無正當權源，竟利用原告居住新竹市，無暇照顧而
    不法竊佔，其中被告乙○○竊佔系爭土地三，面積約五十二平方公尺，用以種植
    水果及堆放雜物、木材、鐵材；被告丁○○、戊○○○夫婦亦非法占用系爭土地
    一、二，面積約三六四平方公尺，設置停車場出租他人牟利，為此依據民法第七
    百六十七條之規定，訴請被告將系爭土地上之地上物拆除，將土地返還原告，另
    賠償原告相當於租金之損害等語。而被告則均以未占用系爭土地置辯。
二、按當事人主張有利於己之事實者，就其事實有舉證之責任，民事訴訟法第二百七
    十七條定有明文。故主張事實之當事人，須就其主張之事實已舉出相當證據時，
    始可卸除其舉證責任，而將舉證責任轉換於對造。查本件原告雖以前開情詞主張
    被告乙○○無權占有系爭土地三，被告丁○○、戊○○○無權占有系爭土地一、
    二等情，然均為被告所否認，則依前所述，原告自應就被告無權占有系爭土地之
    事實負舉證之責任。惟查，原告雖聲請訊問證人邱金來以佐其主張，然證人邱金
    來於本院證稱：被告有無占用土地我不知道，：：不知道系爭土地上之果樹係何
    人的等語，另經本院當庭提示竹北地政事務所九十年二月二十日之土地複丈成果
    圖訊問證人邱金來系爭土地一上之房屋為何人所有？何人占用？證人亦均答稱不
    知道（詳見本院九十年三月十五日言詞辯論筆錄）。由上開證人之證述內容可知
    ，證人對於系爭土地之使用情況並不清楚，其證詞並不足證明原告所主張被告占
    用系爭土地之事實甚明。另經本院勘驗現場結果，系爭土地一上有一磚造廢棄屋
    ，屋頂塌落，目前無人居住；系爭土地三係空地，其上有稀疏雜草及樹木，此有
    本院八十九年九月八日勘驗筆錄在卷足按，暨原告提出之相片六紙在卷可稽，而
    被告均否認上開房屋為其所有，稱樹木亦非被告種植。又上開房屋經測量結果，
    雖位於系爭土地一、二上，有竹北地政事務所土地負丈成果圖附卷可參，然被告
    丁○○、戊○○○既否認房屋為其所有，而證人邱金來之證詞亦不足證明被告占
    有之事實，此外，原告復無法提出其他確切之證據證明被告無權占有系爭土地，
    則本件原告之主張顯不足採。
三、從而，原告依據民法第七百六十七條之規定，請求被告返還系爭土地，並給付原
    告如訴之聲明所示相當於租金之損害，為無理由，應予駁回。又原告之請求既經
    駁回，其假執行之聲請，亦失所附麗，應併予駁回。
據上論結，本件原告之訴為無理由，依民事訴訟法第七十八條，判決如主文。
中      華      民      國    九十      年      三      月    二十九    日
                                  臺灣新竹地方法院民事第二庭
~B法      官  魏瑞紅
右為正本係照原本作成。
如對本判決上訴，須於判決送達後廿日內向本院提出上訴狀。
~B法院書記官  楊靜芳
中      華      民      國    九十      年      三      月    二十九    日


司法院資訊處製作；財團法人民間司法改革基金會備份。
